臺灣高等法院高雄分院刑事判決
111年度交上訴字第96號
上  訴  人  臺灣高雄地方檢察署檢察官
被      告  彭艷霞


選任辯護人  黃頌善律師（法扶律師）
上列上訴人因被告公共危險案件，不服臺灣高雄地方法院111年
度審交訴字第63號，中華民國111年6月13日第一審判決（起訴案
號：臺灣高雄地方檢察署111年度偵字第5738號），提起上訴，
本院判決如下：
    主  文
原判決撤銷。
彭艷霞犯駕駛動力交通工具發生交通事故致人傷害逃逸罪，處有
期徒刑陸月，如易科罰金，以新臺幣壹仟元折算壹日。緩刑貳年
，緩刑期間付保護管束，並接受法治教育課程伍場次。
    事  實
一、彭艷霞於民國110年10月21日上午11時49分許，騎乘車牌號
    碼000-0000號普通重型機車，沿高雄市鳳山區鳳明街由西往
    東方向行駛，行經鳳明街與民生路口時，本應注意應依號誌
    之指示行駛，而閃光紅燈表示「停車再開」，車輛應減速接
    近，先停止於交岔路口前，讓幹線道車優先通行後認為安全
    時，方得續行。而當時天候晴、日間自然光線，柏油路面乾
    燥、無缺陷、無障礙物、視距良好，並無不能注意之情事，
    竟疏未注意其行向之路口號誌為閃光紅燈，未先停止於交岔
    路口，讓幹線道車優先通行，即貿然通過路口，適有曹敏珠
    騎乘車牌號碼000-000號普通重型機車，沿民生路由南往北
    方向行駛至上開路口，見狀閃避不及，所騎乘機車之車頭與
    彭艷霞所騎乘之機車右後車尾發生擦撞，曹敏珠因而人車倒
    地並受有右手挫傷瘀青、左膝挫傷瘀青、左膝挫擦傷5×2公
    分、左足挫傷瘀腫等傷害（過失傷害部分業據曹敏珠撤回告
    訴，經原審判決公訴不受理確定）。詎彭艷霞於碰撞事故發
    生後，明知其行為已造成曹敏珠倒地受傷，竟僅短暫下車查
    看，未對曹敏珠施以救護，亦無視於曹敏珠已表示要報警，
    未留在現場等候警方到場，復未留下姓名及聯絡方式，即基
    於駕駛動力交通工具發生交通事故而逃逸之犯意，逕自騎乘
    機車離去。嗣警獲報到場並調閱路口監視器錄影畫面，始循
    線查悉上情。
二、案經曹敏珠訴由高雄市政府警察局鳳山分局報告臺灣高雄地
    方檢察署檢察官偵查起訴。
    理  由
一、本判決依司法院「刑事判決精簡原則」製作。證據能力部分
    因當事人均表示同意（本院卷第49至51頁，本件所引卷證出
    處之卷宗簡稱詳如附表），得不予說明。
二、認定事實所憑證據及理由：
    上述犯罪事實，業據被告彭艷霞於原審及本院審理中坦白承
    認（原審卷第75、89頁、本院卷第48、82頁），並經證人即
    告訴人曹敏珠於警詢、偵訊證述在卷（警卷第9至12頁、偵
    卷第29至31頁），且有告訴人之大東醫院診斷證明書1份（
    警卷第13頁）、道路交通事故現場圖、道路交通事故調查報
    告表㈠、㈡-1、道路交通事故談話紀錄表各1份（警卷第23、2
    5至30頁）、案發現場及告訴人之車損照片16張、路口監視
    器錄影畫面翻拍照片4張及被告騎乘之普通重型機車照片3張
    （警卷第33至35、37、39、41、43頁）、車輛詳細資料報表
    1份（警卷第53頁）在卷可參，足認被告上述任意性自白與
    事實相符，堪可作為認定事實之依據。本件事證明確，被告
    上述駕駛動力交通工具發生交通事故致人傷害逃逸之犯行，
    足以認定，應予依法論科。
三、論罪：
　  本件被告騎乘機車有所過失發生交通事故，致告訴人受有上
    述傷害後逃逸，而告訴人所受傷害尚未達刑法第10條第4項
    各款規定所稱重傷害之程度。是核被告所為，係犯刑法第18
    5條之4第1項前段之駕駛動力交通工具發生交通事故致人傷
    害逃逸罪。
四、上訴論斷的理由：　　
　㈠原審據以論處被告罪刑，固非無見。惟：　　
　　按犯罪之情狀顯可憫恕，認科以最低度刑仍嫌過重者，得酌
    量減輕其刑，刑法第59條定有明文。此規定係賦予事實審法
    院特別之裁量權，以調和個案量刑的妥適，惟為防止酌減其
    刑之濫用，已嚴定其適用條件，而特加一「顯」字，以免法
    定刑形同虛設，破壞罪刑法定原則。是以此之酌量減輕其刑
    ，必須犯罪另有特殊之原因與環境等，因在客觀上顯然足以
    引起一般同情，認為縱予宣告「法定最低度刑」猶嫌過重者
    ，始有其適用，而濟法定刑之窮，俾符罪刑相當。亦即必須
    配合法定最低度刑觀察其刑罰責任是否相當，尚難僅以刑法
    第57條所列之犯罪情狀即據為酌量減輕之理由。又110年5月
    28日修正公布、同年月30日生效之刑法第185條之4規定，已
    因應司法院釋字第777號解釋，認修正前規定一律以1年以上
    7年以下有期徒刑為其法定刑，致對犯罪情節輕微者無從為
    易科罰金之宣告，對此等情節輕微個案構成顯然過苛之處罰
    ，於此範圍內，不符憲法罪刑相當原則，與憲法第23條比例
    原則有違之意旨，就有關發生交通事故致人死傷而逃逸之法
    律效果，應依對法益侵害之程度訂定不同刑度之處罰，修正
    為致人受輕傷而逃逸者，「處6月以上5年以下有期徒刑」，
    致人於死或重傷而逃逸者，「處1年以上7年以下有期徒刑」
    ，且行為人於發生交通事故致人死傷係無過失者，則可減輕
    或免除其刑。查本件被告所犯刑法第185條之4之罪，係其未
    依閃光紅燈之指示停車再開，造成告訴人閃避不及致二車發
    生碰撞，告訴人因而人車倒地，被告卻僅下車短暫查看，不
    顧坐倒於地之告訴人傷勢及告訴人已明確告以「要報警」一
    事，仍逕自騎車離開現場，其犯罪難認有何特殊之原因與環
    境，客觀上顯然不足以引起一般人之同情，且所幸告訴人並
    未受有重傷或死亡，依修正後（即現行法）刑法第185條之4
    規定，其法定最低刑度已由修法前之「1年有期徒刑」降低
    為「6月有期徒刑」，而屬得易科罰金之刑度，縱告訴人傷
    勢尚屬輕微、被告業已賠償告訴人之損失，均僅屬刑法第57
    條得為從輕量刑之考量因子，難謂有何宣告「法定最低度刑
    」猶嫌過重之情，尚不符合刑法第59條得予酌減其刑之要件
    。原審所指之被告於肇事後有短暫停留查看而可認惡性較輕
    、告訴人所受傷勢尚非嚴重、被告於原審審理中與告訴人達
    成調解並賠償、業經告訴人具狀撤回告訴（應指過失傷害部
    分）等情狀，均屬刑法第57條應考量之事項，尚難僅憑上述
    情狀即認被告所為本案犯行有特殊之原因與環境，在客觀上
    足以引起一般人同情而足堪憫恕，認宣告法定最低度刑猶嫌
    過重，而有刑法第59條酌減其刑之適用餘地，是原審依刑法
    第59條規定酌減其刑，尚有未合，檢察官上訴意旨執此指摘
    原判決不當，為有理由，自應由本院將原判決撤銷改判。
  ㈡爰以行為人之責任為基礎，審酌被告騎乘機車有所過失發生
    交通事故後，明知告訴人因而受傷並坐倒於地，竟僅下車短
    暫查看，未對告訴人施以救護，亦無視於告訴人已表示要報
    警，未留在現場等候警方到場，復未留下姓名及聯絡方式，
    即逕行騎乘機車離去，漠視他人行車安全及生命身體，所為
    固誠屬不該；惟念被告於原審及本院均坦承犯行，且於原審
    審理中與告訴人達成調解，依調解條件賠償告訴人新臺幣5,
    000元完畢後，已獲告訴人諒解而經告訴人請求法院對被告
    從輕量刑，有調解筆錄、臺灣銀行無摺存入憑條存根影本、
    告訴人提出之撤回告訴暨刑事陳述狀各1份可參（原審卷第4
    5、111、117頁），足認被告犯後態度尚可且已盡力填補犯
    罪所生損害；並考量告訴人傷勢幸非嚴重，被告自稱案發當
    時急著去接在學校受傷的女兒（已成年，但領有輕度身心障
    礙證明）才離開現場之犯罪動機（被告供述見本院卷第82頁
    ，被告女兒之身心障礙證明見本院卷第59頁），兼衡被告現
    罹患重度憂鬱症並領有輕度之身心障礙證明，且為中低收入
    戶，有阮綜合醫療社團阮綜合醫院診斷證明書、身心障礙證
    明及高雄市鳳山區中低收入戶證明書各1份可參（警卷第47
    頁、本院卷第87、89頁），暨被告於原審及本院審理中自述
    之智識程度、家庭及經濟狀況（基於個人隱私及個資保障，
    不予詳載，見警卷第3頁、原審卷第77頁、本院卷第85頁）
    及其前科素行等一切情狀，量處如主文所示之刑，並諭知易
    科罰金之折算標準。
　㈢緩刑：
　　被告前因故意犯罪受有期徒刑以上刑之宣告，於106年8月28
    日執行完畢後，5年以內未曾再因故意犯罪受有期徒刑以上
    刑之宣告，有其臺灣高等法院被告前案紀錄表可參（本院卷
    第21至23頁），其因一時失慮，致為本件犯行，業於法院坦
    然認罪，並已與告訴人達成調解並賠償完畢，堪認其犯後已
    有悔悟反省，並設法彌補自己過錯，足見經此偵、審程序及
    刑之宣告，當知所警惕以免再犯，參酌刑罰制裁之積極目的
    ，在預防行為人再犯，對於惡性未深者，若因觸法即置諸刑
    獄，實非刑罰之目的，為避免對於偶然犯罪且已知錯欲改之
    人，逕予執行短期自由刑，恐對其身心產生不良之影響，及
    社會負面烙印導致其難以回歸社會生活正軌，本院認對被告
    所宣告之刑，以暫不執行為適當，爰依刑法第74條第1項第2
    款之規定，宣告緩刑2年。又為促使被告日後謹慎行事、知
    曉法治觀念，認有課予緩刑負擔之必要，爰考量被告犯行之
    不法程度、現在之生活狀況等情，依刑法第74條第2項第8款
    規定，諭知被告應接受法治教育5場次，另依刑法第93條第1
    項第2款規定，諭知於緩刑期間併付保護管束，俾由執行機
    關能予適當督促，以觀後效。若被告未履行上述緩刑條件且
    情節重大；或於緩刑期間內更犯他罪；或於緩刑前犯他罪，
    而在緩刑期內受刑之宣告，得依法撤銷緩刑，並執行原宣告
    之刑，附此敘明。
據上論結，應依刑事訴訟法第369條第1項前段、第364條、第299
 條第1項前段，判決如主文。
本案經檢察官陳永盛提起公訴，檢察官呂乾坤提起上訴，檢察官
高大方到庭執行職務。
中　　華　　民　　國　　111 　年　　11　　月　　2 　　日
                  刑事第六庭    審判長法  官  李政庭
                                      法  官  施柏宏
                                      法  官  毛妍懿
以上正本證明與原本無異。
如不服本判決應於收受本判決後20日內向本院提出上訴書狀，其
未敘述上訴理由者，並得於提起上訴後20日內向本院補提理由書
狀（均須按他造當事人之人數附繕本）「切勿逕送上級法院」。
中　　華　　民　　國　　111 　年　　11　　月　　2 　　日
　　　　　　　　　　　　　　　　　　　書記官　黃璽儒　　
附錄本判決論罪科刑法條：
【中華民國刑法第185條之4】
駕駛動力交通工具發生交通事故，致人傷害而逃逸者，處六月以
上五年以下有期徒刑；致人於死或重傷而逃逸者，處一年以上七
年以下有期徒刑。
犯前項之罪，駕駛人於發生交通事故致人死傷係無過失者，減輕
或免除其刑。
【附表】本判決所引出處之卷證簡稱與全稱對照表
簡稱 卷宗全稱 警卷 高雄市政府警察局鳳山分局高市警鳳偵字第11074796800號卷 偵卷 臺灣高雄地方檢察署111年度偵字第5738號卷 原審卷 臺灣高雄地方法院111年度審交訴字第63號卷 本院卷 本院111年度交上訴字第96號卷